【裁判字號】    97,親,69
【裁判日期】    970814
【裁判案由】    交付被監護人
【裁判全文】
臺灣臺北地方法院民事判決                97年度親字第69號
原      告  乙○○
被      告  甲○○
訴訟代理人  吳展旭律師
上列當事人間請求交付被監護人事件，本院於民國97年7 月30日
言詞辯論終結，判決如下：
    主  文
原告之訴駁回。
訴訟費用由原告負擔。
    事實及理由
一、原告主張：依本院96年度監字第118 號民事裁定，家妹吳惠
    閩於79年10月5 日經法院宣告禁治產，由家母吳鄭秀琴監護
    ，惟吳鄭秀琴於92年12月12日病倒，但吳惠閩名下重要證件
    皆被被告甲○○竊走，被告並控制吳惠閩，企圖謀取吳惠閩
    名下財產並將其房屋出租且私吞租金，並曾二次丟棄吳惠閔
    ，又於96年2 月8 日暗將吳惠閩之戶口遷入萬華區，阻擾台
    灣士林地方法院受理吳惠閩監護人案件。依本院96年度監字
    第118 號裁定，原告乙○○為被監護人吳惠閩之法定監護人
    ，依民法第1098條及1097條之規定，即為被監護人之法定代
    理人，得於保護、增進被監護人利益之範圍內，行使父母對
    被監護人之權利、義務，並負有保護及教養被監護人之權利
    義務。從而，原告乙○○求為命： (1)被告甲○○將被監護
    人吳惠閩交付原告乙○○監護。 (2)被告甲○○交付其戶口
    名簿配合辦理被監護人吳惠閩戶籍遷徙登記後俟機補註。
     (3)被告甲○○交付被監護人吳惠閩身分證正本、印鑑章及
    所有吳惠民印章、銀行存摺正本、健保卡、人身保險卡、台
    北市○○區○○段一小段17地號土地及其上12015 、12019
    、12020 建號等3 戶所有權狀整本共四張給原告乙○○監護
    保管之判決。
二、被告則以：受監護人吳惠閔為被告甲○○之外甥女（實際上
    甲○○為吳惠閔之弟，然因甲○○之戶籍自始即登記為母親
    吳鄭秀琴之弟，基於尊重此法律上之現實，仍稱吳惠閔之舅
    ）。吳惠閔五歲時罹患日本腦炎導致智障，原本由母親吳鄭
    秀琴擔任監護人照顧，惟吳鄭秀琴於92年12月12日因腦中風
    於95年11月10日經台灣士林地方法院依94年度禁字第219 號
    裁定宣告為禁治產人，並選定吳惠鐘、吳惠雅及乙○○（此
    三人為吳鄭秀琴事實上之親生子女，本件受監護人吳惠閔事
    實上之親生兄姐）為其監護人。詎原告乙○○竟於96年間，
    刻意隱瞞吳惠鐘、吳惠雅及被告甲○○，以成立不合法親屬
    會議之方式，私下擅自提起聲請改定禁治產人吳惠閔之監護
    人，並經鈞院96年度監字第118 號裁定，改任原告乙○○為
    吳惠閔之唯一監護人。惟乙○○為謀奪吳惠閔名下財產，長
    期以來對家人不斷挑起刑、民事訴訟，甚對吳鄭秀琴等人提
    起偽造文書之告訴，經纏訟十年之久，於92年間終經最高法
    院92年度台上字第7080號判決吳鄭秀琴無罪確定，印證乙○
    ○其人所言不實且顯露侵奪全部家產之野心。94年7 月7日
    乙○○曾致函監護人吳惠鐘，除認同吳惠鐘出任吳鄭秀琴之
    監護人外，於信末竟言：「原來我的財產吳惠閔借名之部分
    需歸還我」等語，顯示伊於三審敗訴定讞後，猶仍覬覦吳惠
    閔名下所有財產之企圖。為照護受監護人吳惠閔身心狀況及
    保障其往後生活條件不虞匱乏，吳惠雅、吳惠鐘及被告甲○
    ○等已於97年1 月8 日向  鈞院提出改定監護人之聲請，請
    求撤換不適任監護人原告乙○○，改由吳惠雅、吳惠鐘及被
    告甲○○三人共同擔任吳惠閔監護人，吳惠閔的法定親屬會
    議成員即伯父吳振源、叔父吳振鋒、姑媽蔡吳月桃、姑媽黃
    吳蘭芳、姑媽吳貞姞等人，知悉乙○○另對甲○○提起本件
    交付監護人訴訟後，業於97月5 月11日集會討論，並決議通
    過「全體堅決反對將吳惠閔交付乙○○監護」之決議。鈞院
    對於該改定監護人事件，業於97年6 月30日作成97年度監字
    第6 號裁定，指定由吳惠鐘、吳惠雅、本件被告甲○○以及
    原告乙○○四人共同擔任監護人，則本件被告甲○○係被監
    護人吳惠閔之合法監護人之一，而其他二名監護人吳惠鐘及
    吳惠雅雖目前居住國外，惟為被監護人吳惠閔之最佳利益考
    量，二人均同意吳惠閔應維持目前生活狀況，由被告甲○○
    加以照護，避免因為生活環境之變動而導致吳惠閔精神緊張
    ，此乃對吳惠閔最有利之監護方法，從而，本件原告請求，
    不應准許。而聲明：原告之訴駁回。
三、原告主張吳惠閩於79年10月5 日經本院96年度監字第118 號
    民事裁定宣告禁治產，其母親吳鄭秀琴擔任法定監護人，惟
    吳鄭秀琴於95年11月10日經台灣士林地方法院94年度禁字第
    219 號民事裁定宣告禁治產，並選定吳惠鐘、吳惠雅、乙○
    ○為監護人確定之事實，業經原告提出本院96年度監字第11
    8 號民事裁定台灣士林地方法院94年度禁字第219 號民事裁
    定、戶籍資料為證，被告對此並不爭執，自堪認為真實。
四、至原告主張因吳惠閩之法定監護人吳鄭秀琴經禁治產宣告，
    故本院96年度監字第118 號民事裁定另指定聲請人乙○○即
    原告為禁治產人吳惠閩之監護人確定，原告自得以監護人身
    分，請求被告甲○○應將被監護人吳惠閩不動產所有權狀正
    本交付原告監護保管；將被監護人吳惠閔交付原告照顧；並
    交付戶口名簿配合辦理吳惠閔戶籍遷回登記後俟機補註；並
    交付吳惠閔身分證正本、健保卡正本給原告監護保管等情；
    則為被告所否認，並以前開情詞置辯。經查：本院96年度監
    字第118 號民事裁定固指定原告為禁治產人吳惠閩之監護人
    ，惟本院97年6 月30日97年度監字第6 號民事裁定，以吳惠
    鐘是長兄，至為關切吳惠閔之監護照顧，並召集吳惠閔親屬
    會議，討論提供監護照顧計畫，惟長期旅居美國，無法就近
    照顧；吳惠雅與吳惠閔感情親暱，互動最好，然旅居德國，
    亦無法就近照顧；甲○○與吳惠閔長期同住，為戶長，有關
    吳惠閔之監護照顧多由其負責實執行工作，惟其本身亦工作
    繁忙，需要假手他人代為照顧；乙○○與吳惠閔同為女性，
    又為醫師，能就近關照，其表示樂於照顧之意，但工作繁忙
    ，無法經常探視吳惠閔，又曾與吳惠閔有財產爭奪官司，恐
    難令吳惠閔之其他親屬信任由其擔任監護人，故為吳惠閔最
    佳利益之考量，改由吳惠鐘、吳惠雅、甲○○與乙○○共同
    擔任吳惠閔監護人，有本院97年度監字第6 號民事裁定可稽
    。是本件原告已非吳惠閔之單獨監護人，而係由兩造與吳惠
    鐘、吳惠雅共同擔任吳惠閔之監護人。
五、按禁治產人應置監護人；監護人為受監護人之法定代理人，
    民法第1110條、第1113準用1098條定有明文。次按代理人有
    數人者，其代理行為應共同為之，但法律另有規定或本人另
    有意思表示者，不在此限，民法第168 條定有明文。又依民
    法第168 條，應由該數人共同為代理行為，若僅由其中一人
    為之，即屬無權代理行為，非經該數人共同承認，對於合夥
    不生效力（28年上字第1532號判例可參）。本件禁治產人吳
    惠閔之監護人，既由吳惠鐘、吳惠雅、甲○○與乙○○共同
    擔任，從而，原告單獨請求被告將被監護人吳惠閩不動產所
    有權狀正本交付原告監護保管；將被監護人吳惠閔交付原告
    照顧；並交付戶口名簿配合辦理吳惠閔戶籍遷回登記後俟機
    補註；並交付吳惠閔身分證正本、健保卡正本給原告監護保
    管；均屬無據，應予駁回。
六、據上論斷：本件原告之訴為無理由，依民事訴訟法第78 條
    ，判決如主文。
中    華    民    國    97    年    8     月    14    日
                      家事法庭法  官  李慈惠
以上正本係照原本作成。
如對本判決上訴，須於判決送達後20日之不變期間內，向本院提
出上訴狀
中    華    民    國    97    年    8     月    14    日
                              書記官  楊振宗


司法院資訊處製作；財團法人民間司法改革基金會備份。
